臺灣橋頭地方法院民事判決
111年度旗簡字第100號
原      告  鍾依芳  
            蕭菀瑩  
被      告  林永輝  

上列當事人間請求損害賠償事件，經本院刑事庭裁定移送前來（
110年度審附民字第311號），本院於民國111年6月7日言詞辯論
終結，判決如下：
    主      文
被告應各給付原告乙○○、甲○○新臺幣（下同）伍仟柒佰伍拾元、
捌仟柒佰伍拾元，及均自民國一百一十年十月二十七日起至清償
日止，按週年利率百分之五計算之利息。
原告其餘之訴駁回。
本判決關於原告勝訴部分得假執行。但被告如分別以伍仟柒佰伍
拾元、捌仟柒佰伍拾元為原告乙○○、甲○○預供擔保後，免為假執
行。
    事實及理由
一、原告主張：被告於民國109年10月9日下午7時8分許，在高雄
    市旗山區之原告住處，以徒手、持鋁棒等方式毆打原告乙○○
    、甲○○（下稱系爭行為），致乙○○則受有頭部、左手挫傷、
    左前胸擦挫傷等傷害（下稱Ａ傷勢）；甲○○受有頭部、臉部
    、左上肢、雙下肢挫傷、臉部及左足擦傷等傷害（下稱Ｂ傷
    勢），並因此導致生理期亂經及需服用身心科藥物。乙○○因
    此支出醫療費用1,200元，並受有身心莫大傷害，併請求精
    神慰撫金200,000元；甲○○因此支出醫療費用4,944元，且有
    半年不能工作損失234,000元（計算式：每日薪資1,500元Ｘ2
    6日Ｘ6月＝234,000元），並受到身心莫大傷害，併請求精神
    慰撫金200,000元，爰依侵權行為法律關係提起本訴。聲明
    ：被告應分別給付乙○○、甲○○201,200元、438,944元，及均
    自起訴狀繕本送達翌日即110年10月27日起至清償日止，按
    週年利率百分之5計算之利息。
二、被告則以：兩造為互毆，伊亦有受傷，且原告請求金額過高
    等語，資為抗辯。聲明：原告之訴駁回。
三、本院得心證理由：
（一）按當事人主張有利於己之事實者，就其事實有舉證之責任
      ，民事訴訟法第277條本文定有明文。是以，民事訴訟如
      係由原告主張權利者，應先由原告負舉證之責，若原告先
      不能舉證，以證實自己主張之事實為真實，則被告就其抗
      辯事實即令不能舉證，或其所舉證據尚有疵累，亦應駁回
      原告之請求。次按因故意或過失，不法侵害他人之權利者
      ，負損害賠償責任，民法第184條第1項前段亦有明定。而
      侵權行為之成立，須行為人因故意過失不法侵害他人權利
      或故意以背於善良風俗之方法，加損害於他人，亦即行為
      人須具備歸責性、違法性，並不法行為與損害間有因果關
      係，始能成立，因此主張侵權行為損害賠償請求權之人，
      對於侵權行為之成立要件應負舉證責任。又按精神慰撫金
      之多寡，應斟酌雙方之身分、地位、資力與加害之程度及
      其他各種情形核定相當之數額。其金額是否相當，自應依
      實際加害情形與被害人所受之痛苦及雙方之身分、地位、
      經濟狀況等關係決之。經查，原告主張被告於前揭時地為
      系爭行為，致原告分別受有Ａ、Ｂ傷勢，有兩造警詢筆錄、
      偵訊筆錄、準備程序筆錄、診斷證明書、照片、檢察官勘
      驗筆錄可稽（本院卷第23至28、32至42、50、51、55至60
      、66至72、85至93、105至108頁），且為被告不爭執（本
      院卷第155頁），堪信原告此部分主張為真。則被告所為
      系爭行為與原告所受Ａ、Ｂ傷勢間有相當因果關係，自應對
      原告負侵權行為損害賠償責任。
（二）乙○○請求醫療費用1,200元部分：
　　　乙○○固提出衛生福利部旗山醫院（下稱旗山醫院）醫療費
      用收據（附民卷第11頁）而為此部分請求，惟該收據記載
      之金額僅750元，乙○○又未提出其他證據證明其另有支出
      醫療費用450元，故乙○○請求逾醫療費用750元部分，應屬
      有據，逾此金額，即屬無據。
（三）甲○○因此支出醫療費用4,944元部分：
　　　甲○○此部分請求包含旗山醫院創傷科急診費用750元及精
      神科、非創傷科、婦產科醫療費用共4,194元，被告同意
      給付其中之急診費用750元（本院卷第157頁）。至甲○○另
      主張其因被告所為系爭行為，導致生理期亂經及需服用身
      心科藥物，而需支出前揭醫療費用部分，未提出證據以實
      其說，且甲○○自陳婦產科、非創傷科、精神科醫師都無法
      開立診斷證明書以證明之（本院卷第135、157頁），則甲
      ○○此部分主張，難認有據，其請求逾750元之醫療費用部
      分，自屬無據。
（四）甲○○請求半年不能工作損失234,000元部分：
　　　甲○○自陳無證據證明每月薪資金額若干，亦無證據證明因
      被告所為系爭行為，而有半年不能工作之情（本院卷第13
      5、157頁），甲○○此部分請求，難認有據。
（五）精神慰撫金部分，爰審酌：
　１、被告未思以理性、平和之方式解決問題，率爾以系爭行為
      致原告分別受有Ａ、Ｂ傷勢，殊有未當。
　２、所謂友善父母原則係指為維護子女最佳利益，父母雙方均
      應該讓孩子與未同住一方維持密切聯繫並保持良好互動關
      係，即雙方願放下對於對造之恩怨、願抱持開放態度樂見
      子女與對造之互動，因探視未成年子女不僅是父母的權利
      ，更是孩子的權利，故為使未成年子女能繼續受到離婚父
      、母之關愛。查本件衝突之起因為被告之祖父，同時也是
      被告與訴外人鍾依倫（甲○○之女、乙○○之妹）所生未成年
      子女Ａ之曾祖父去世，被告於109年10月9日下午7時8分許
      ，至高雄市旗山區之原告住處，欲接Ａ前往參加喪禮，遭
      甲○○拒絕，而發生爭執，此為兩造不爭執（本院卷第155
      、156頁）。經本院詢問原告拒絕之理由，原告稱係因Ａ前
      參加被告之祖母即Ａ之曾祖母葬禮後，一直生病住院，渠
      等懷疑Ａ是否係因參加喪禮而遭沖煞，故拒絕被告攜Ａ參加
      曾祖父喪禮等語（本院卷第156頁）。臺灣社會向來崇尚
      孝道，若家中長輩去世，若非有正當事由，晚輩多會參加
      喪禮以送長輩最後一程，被告欲攜Ａ參加曾祖父之喪禮，
      乃人之常情，亦有助Ａ與被告及其家人維持密切聯繫並保
      持良好互動關係，若非有正當理由，鍾依倫及其家人不應
      拒絕被告之請求，且參加喪禮是否可能遭沖煞亦非科學上
      可得驗證，甲○○縱有Ａ參加喪禮可能遭沖煞之疑慮，仍應
      與被告協商，以謀求妥適之解決方式，例如依民間習俗由
      Ａ隨身攜帶艾草、榕樹葉，或攜帶裝有生米與鹽之紅包袋
      等方式防止沖煞，而非未經協商即拒絕被告攜Ａ參加喪禮
      ，鍾依倫與原告此舉，顯已違反應讓孩子與未同住一方維
      持密切聯繫並保持良好互動關係之友善父母原則，亦與臺
      灣社會崇尚孝道之人情事理有違。
　３、乙○○自陳專科畢業、現為農田水利署職員、名下有房產、
      每月薪資約30,000元；甲○○自陳高職畢業、現為小工、名
      下無財產、每月薪資約45,000元；被告自陳高職肄業、物
      流司機、名下無財產、每月薪資約35,000元，暨Ａ、Ｂ傷勢
      尚屬輕微等一切情狀，認乙○○、甲○○請求之慰撫金各以5,
      000元、8,000元為適當，逾此範圍之請求則屬過高，不應
      准許。
（六）據此，乙○○、甲○○請求被告賠償5,750元、8,750元，洵屬
      有據，逾此範圍，即屬無據。
四、綜上所述，原告依侵權行為法律關係，請求如主文第一項所
    示，為有理由，應予准許，逾此範圍，為無理由，應予駁回
    。
五、原告勝訴部分，係適用簡易程序所為被告敗訴之判決，應依
    民事訴訟法第389條第1項第3款規定，依職權宣告假執行。
    並依同法第392條第2項規定，依職權宣告被告如為原告預供
    擔保，免為假執行。
六、本件事證已臻明確，兩造其餘攻擊防禦方法及證據，核與判
    決結果不生影響，爰不一一論列，併此敘明。　　
七、末查，本件訴訟係原告提起刑事附帶民事訴訟，由本院刑事
    庭依刑事訴訟法第504條第1項規定，裁定移送民事庭審理，
    依同條第2項規定免繳納裁判費，且本院審理期間，亦未滋
    生其他訴訟必要費用，無庸為訴訟費用負擔之諭知，附此敘
    明。　　　　　
中　　華　　民　　國　　111 　年　　6 　　月　　20　　日
          　　　　旗山簡易庭  法　　　官  呂明龍
以上正本係照原本作成。
如不服本判決，應於送達後20日內，向本院提出上訴狀並表明上
訴理由，如於本判決宣示後送達前提起上訴者，應於判決送達後
20日內補提上訴理由書（須附繕本）。　　　　　　　　　
中　　華　　民　　國　　111 　年　　6 　　月　　20　　日
      　　　　　　　　　　　　書　記　官  陳秋燕